【裁判字號】    99,訴,404
【裁判日期】    990831
【裁判案由】    違反毒品危害防制條例
【裁判全文】
臺灣雲林地方法院刑事判決               99年度訴字第404號
公  訴  人  臺灣雲林地方法院檢察署檢察官
被      告  乙○○
指定辯護人  本院公設辯護人丙○○
上列被告因違反毒品危害防制條例案件，經檢察官提起公訴（99
年度偵字第519 號），本院判決如下：
    主  文
張伊峰販賣第三級毒品，處有期徒刑年貳月，扣案之第三級毒
品愷他命共貳包（總毛重貳零參壹點捌捌公克）、包裝上開第三
級毒品愷他命之外包裝袋貳只、盛裝上開貳大包毒品其上印有「
中國茗茶」之塑膠袋貳只，及NOKIA 廠牌行動電話壹具（內含0
000000000號SIM卡壹枚）均沒收之。
    事  實
一、乙○○（原名張一峰）前因違反毒品危害防制條例案件，經
    本院於民國99年1 月21日以98年度訴緝字第33號判處有期徒
    刑3 年6 月（現由臺灣高等法院臺南分院以99年度上訴字第
    240 號審理中，尚未確定，不構成累犯）。其明知愷他命（
    俗稱K 他命）係毒品危害防制條例第2 條第2 項第3 款所列
    之第三級毒品，不得非法持有及販賣，竟基於意圖營利販賣
    愷他命之犯意，獲悉真實姓名、年籍不詳、綽號「小黃」之
    成年男子欲購買愷他命後，持其所有之NOKIA 廠牌搭配門號
    0000000000號（起訴書誤載為0000000000號，SIM 卡申設人
    為張永泉）行動電話聯絡林志豪（尚未經檢察官查獲），向
    林志豪約妥購買價值新臺幣（下同）32萬元之愷他命，並依
    約於99年1 月22日某時許，前往林志豪位在雲林縣斗六市○
    ○路之住處，先支付林志豪32萬元，迨約定之99年1 月26日
    晚上11時許，張伊峰遂駕駛車牌號碼8463-NB 號自用小客車
    ，前赴雲林縣斗六市○○路15 6號「世紀撞球場」地下停車
    場，向林志豪販入價值32萬元之愷他命2 大包（驗前毛重2,
    032 公克），欲伺機將之轉售與「小黃」，以此方式完成第
    三級毒品之買賣交易。嗣於同日晚上11時10分許，乙○○駕
    駛上開自小客車離開該停車場後，旋為警在雲林縣斗六市○
    ○路156 之1 號前查獲，並扣得愷他命2 大包（驗前毛重各
    為1,027 公克、1,005 公克），及張伊峰所有供聯絡販賣愷
    他命所用之NOKIA 廠牌行動電話1 具（含0000000000門號
    SIM 卡1 枚）、用以包裝上開愷他命之塑膠袋2 只，始查悉
    上情。
二、案經海岸巡防總局中部地區巡防局報告臺灣雲林地方法院檢
    察署檢察官偵查起訴。
    理  由
一、按被告以外之人於審判外之陳述，雖不符刑事訴訟法第159
    條之1 至之4 等4 條規定，而經當事人於審判程序同意作為
    證據，法院審酌該陳述作成時之情況，認為適當者，亦得作
    為證據，同法第159 條之5 第1 項定有明文。本判決後開所
    引用之各該被告以外之人於審判外之陳述（包括言詞及書面
    陳述），部分屬傳聞證據，惟被告在本院審理中均明示同意
    上開證據可供證據使用（見本院卷第34頁反面、第49頁），
    本院審酌上開證據製作時之情況，並無違法不當之情事，認
    為以之作為證據應屬適當，揆諸前開規定，應認該等供述證
    據例外具有證據能力。
二、上揭犯罪事實，業據被告張伊峰於本院審理時坦承不諱，並
    有愷他命2 大包，及張伊峰所有供聯絡販賣愷他命所用之NO
    KIA 廠牌行動電話1 具（含0000000000門號SIM 卡1 枚）、
    用以包裝上開愷他命之塑膠袋2 只扣案可佐，及查獲之現場
    照片8 幀在卷足稽。而查扣之愷他命2 大包，為白色晶體，
    驗前總毛重為2,032 公克（即編號1 為1,027 公克、編號2
    為1,005 公克），經隨機抽樣檢驗，檢出含有第三級毒品愷
    他命成分，純度約52% ，此有內政部警政署刑事警察局99年
    2 月10日刑鑑字第0990017047號鑑定書1 份存卷可憑。另被
    告於99年1 月26日確持所有之上開門號行動電話，分別與持
    用門號各為0000000000號、0000000000號行動電話之「小黃
    」、林志豪通聯一情，亦有海巡署雲林機動查緝隊偵辦「張
    伊峰」涉毒品危害防制條例案偵查報告暨所附之電話通聯紀
    錄在卷可證。據此足認被告之自白與事實相符，堪可採為認
    定其犯罪之依據。綜上所述，本案事證明確，被告犯行堪以
    認定，自依法論罪科刑。
三、論罪科刑之理由：
  (一)按販賣毒品罪，並不以販入之後復行賣出為構成要件，即以
    營利為目的將毒品購入或賣出，有一於此，其犯罪即已成立
    （最高法院25年非字第123 號判例、85年度台上字第4946號
    、92年台上字第5920號判決意旨參照）。被告為販賣愷他命
    與「小黃」，既以營利之目的向林志豪販入毒品，核其所為
    係犯毒品危害防制條例第4 條第3 項販賣第三級毒品罪。公
    訴意旨認被告所為係犯毒品危害防制條例第5 條第3 項之意
    圖販賣而持有第三級毒品罪，尚有未洽，爰在社會基本事實
    同一之範圍內，依刑事訴訟法第300 條規定，變更檢察官所
    引應適用之法條。
  (二)被告持有第三級毒品愷他命之純質淨重超過20公克以上，故
    其持有愷他命之低度行為，為販賣之高度行為所吸收，不另
    論罪。
  (三)按毒品危害防制條例第17條第2 項規定：「犯第4 條至第8
    條之罪於偵查及審判中均自白者，減輕其刑。」查被告於檢
    察官偵查中及本院審理時均自白犯行，自應依上開規定，減
    輕其刑。至被告雖供出其毒品來源為林志豪，但林志豪迄未
    經警查獲，此見臺灣雲林地方法院檢察署99年8 月9 日丁○
    文智99蒞1008字第22902 號函自明，自無從依毒品危害防制
    條例第17條第1項規定，減輕其刑。
  (四)本院審酌被告明知毒品戕害他人身心健康，竟為圖營利，向
    林志豪販入愷他命2 大包，總重達2,032 公克，數量龐大，
    若流入社會，將嚴重損及國民健康、影響社會治安，且前於
    95年間，自馬來西亞運輸第三級毒品愷他命來臺，經本院於
    98年4 月29日以98年度訴緝字第33號判處有期徒刑3 年6 月
    （現由臺灣高等法院臺南分院以99年度上訴字第240 號審理
    中，尚未確定，不構成累犯），有臺灣高等法院被告前案紀
    錄表及本院上開判決在卷可查，猶仍再犯本案，顯然具高度
    之法敵對性，及漠視政府嚴令管制毒品之宣導，惟念及犯後
    坦承犯行，尚能知錯之犯後態度，現年30歲，自承為高中畢
    業之教育程度，不失年輕識薄，及扣案之毒品未及販出，對
    社會之危害尚未發生等一切情狀，量處如主文所示之刑。
  (五)至辯護人以被告此次販賣行為不過為偶發犯罪，非具規模之
    盤商，復充分配合偵審，若處最輕刑度，不免失之過苛，請
    求依刑法第59條規定，酌減其刑。然按刑法第59條所規定犯
    罪之情狀顯可憫恕，認科以最低刑度仍嫌過重者，必於犯罪
    之情狀，在客觀上足以引起一般同情，認為即予宣告法定低
    度刑期，猶嫌過重者，始有其適用。經查，被告前有運輸第
    三級毒品之前案紀錄，業如前述，顯然其未能從之前的判決
    得到警惕與教訓，雖能坦承犯行、知錯，但未見真心悔悟；
    且販賣之毒品數量高達2,032 公克，所幸及時遭到查扣，未
    造成損害之擴大，否則如流入社會，將對於國民身心健康之
    毒害至深且鉅，其犯罪情狀在客觀上並無足以引起一般社會
    同情，而有情輕法重之感，是辯護人上開所請，實難准許。
四、沒收部分：
  (一)按毒品危害防制條例第2 條第2 項規定，毒品依其成癮性、
    濫用性及對社會危害性分為四級，並就製造、運輸、販賣、
    意圖販賣而持有、以非法方法使人施用、引誘他人施用及轉
    讓等行為，分別定其處罰。至施用及持有未達一定數量之第
    三、四級毒品，因其可罰性較低，故未設處罰之規定，僅就
    施用及持有第一、二級毒品、持有第三、四級毒品達一定數
    量以上始科以刑罰。惟鑑於第三、四級毒品均係管制藥品，
    特於同條例第11條之1 明定無正當理由，不得擅自持有；第
    18條第1 項後段復規定查獲之第三、四級毒品，無正當理由
    而擅自持有者，沒入銷燬之。從而，依同條例第18條第1 項
    後段應沒入銷燬之毒品，專指查獲施用及持有未達一定數量
    之第三、四級毒品而言；倘係查獲製造、運輸、販賣、意圖
    販賣而持有、以非法方法使人施用、引誘他人施用或轉讓第
    三、四級毒品，既屬同條例相關法條明文規定處罰之犯罪行
    為，即非該條項應依行政程序沒入銷燬之範圍。又同條例第
    19條第1 項所定「供犯罪所用或因犯罪所得之物」，係指犯
    第4 條至第9 條、第12條、第13條或第14條第1 項、第2 項
    之罪所用或所得之物，不包括毒品本身在內，是尚不得援用
    此項規定為第三、四級毒品之沒收依據。同條例對於查獲之
    製造、運輸、販賣、意圖販賣而持有、以非法方法使人施用
    、引誘他人施用及轉讓第三、四級毒品之沒收，並無特別規
    定，如其行為已構成犯罪，則該毒品即屬不受法律保護之違
    禁物，應回歸刑法之適用，依刑法第38條第1 項第1 款之規
    定沒收之（最高法院96年度台上字第7268號、96年度台上字
    第6581號、96年度台上字第6867號判決要旨參照）。據上，
    扣案之第三級毒品愷他命2 大包（編號1 驗餘毛重1,027 公
    克、編號2 驗餘毛重1,004.88公克，總毛重2,031.88公克）
    ，為被告所有供其販賣之毒品，屬違禁物，依前揭說明，依
    刑法第38條第1 項第1 款規定宣告沒收之。
  (二)包裝上開毒品愷他命之外包裝袋2 個，及盛裝上開2 大包毒
    品之其上印有「中國茗茶」之塑膠袋2 個，可以防止毒品裸
    露、逸出及潮濕之功用，並便於攜帶以販賣，係供販賣毒品
    所用之物，均依同條例第19條第1 項規定宣告沒收之（該等
    包裝袋既已扣案，即無不能沒收之問題，爰不另為「如一部
    或全部不能沒收時，追徵其價額或以其財產抵償之」之諭知
    ）。
  (三)扣案之NOKIA 廠牌行動電話1 具（含0000000000門號SIM 卡
    1 枚），為被告所有（因行動電話之服務須以SIM 卡為介面
    ，故行動電話業者於出租行動電話門號予消費者使用時，即
    同時附帶提供SIM 卡給消費者做為門號使用之介面，故於電
    信公司接受消費者申辦門號並將該門號開通上線時，該公司
    即將SIM 卡所有權移轉於消費者，是以行動電話之SIM 卡應
    認為係屬客戶所有。上開0000000000號SIM 卡雖為被告父親
    張永泉所申請，惟申請後SIM 卡均由被告所持用，無需返還
    張永泉，業據被告於本院審理時供承在卷【見本院卷第50頁
    】，則上開SIM 卡自為被告所有），並以之用於與林志豪聯
    繫販入第三級毒品事宜，為供被告為本案販賣第三級毒品所
    用之物，亦依毒品危害防制條例第19條第1 項規定，併予宣
    告沒收之（手機既已扣案，即無不能沒收之問題，爰不另為
    「如一部或全部不能沒收時，追徵其價額或以其財產抵償之
    」之諭知）。
  (四)按沒收係屬從刑，倘無主刑，即無所附麗。案內扣押之贓證
    物品，縱屬違禁物，既與判決所認定之犯罪無關，即不能於
    該犯罪諭知之主刑項下，併予宣告沒收無關之違禁物，至檢
    察官應否以另案聲請單獨宣告沒收，要屬另外問題，不容混
    淆（最高法院97年度台非字第582 號判決要旨可參）。另扣
    案之第三級毒品愷他命2 小包（毛重各為0.8 公克、0.5 公
    克），及含有第三級毒品硝甲西泮之一粒眠3 顆，被告固供
    稱亦為其所有，惟係其自己本身欲施用（見本院卷第11頁反
    面、第33頁反面），與扣案之愷他命吸食工具（CK瓶）1 組
    ，均核與被告本案犯行無關，自難為沒收之諭知，附此敘明
    。
據上論斷，應依刑事訴訟法第299 條第1 項前段、第300 條，毒
品危害防制條例第4 條第3 項、第17條第2 項、第19條第1 項，
刑法第11條、第38條第1 項第1 款，判決如主文。
本案經檢察官甲○○到庭執行職務。
中    華    民    國    99    年    8     月    31    日
                  刑事第二庭  審判長法  官  陳定國
                                    法  官  周欣怡
                                    法  官  曾鴻文
以上正本證明與原本無異。
如不服本判決應於收受判決後10日內向本院提出上訴書狀，並應
敘述具體理由；其未敘述上訴理由者，應於上訴期間屆滿後20日
內向本院補提理由書（均須按他造當事人之人數附繕本）。「切
勿逕送上級法院」。
                                    書記官  顏錦清
中    華    民    國    99    年    8     月    31    日
附錄本案論罪科刑法條全文：
毒品危害防制條例第4 條第3 項：
製造、運輸、販賣第三級毒品者，處5 年以上有期徒刑，得併科
新臺幣7 百萬元以下罰金。

司法院資訊處製作；財團法人民間司法改革基金會備份。
